【裁判字號】    95,訴,337
【裁判日期】    950915
【裁判案由】    清償債務
【裁判全文】
臺灣雲林地方法院民事判決               95年度訴字第337號
原      告  雲林縣政府
法定代理人  丁○○
訴訟代理人  丙○○
            甲○○
被      告  乙○○
訴訟代理人  張育誠  律師
            簡承佑  律師
上列當事人間請求給付借款事件，本院於民國95年9 月1 日言詞
辯論終結，判決如下：
    主      文
被告應給付原告新台幣壹佰柒拾伍萬伍仟捌佰壹拾元，及自民
國八十八年十月五日起至清償日止，按年利率百分之三‧五計算
之利息，並按台灣土地銀行當時牌告基本放款利率加百分之二計
付違約金。
訴訟費用新台幣壹萬捌仟肆佰貳拾肆元由被告負擔。
    事實及理由
一、原告起訴主張：被告之養父林若潮於民國83年5 月20日向其
    借用新台幣（下同）1,800,000 元（下稱系爭借款），借用
    期限為20年（即至103 年5 月5 日），約定利息依年利率3.
    5 ％計算，前五年付息不還本，自第六年起按月平均攤還本
    息，未依約履行達三個月，經催告仍不履行者，即喪失期限
    利益，應即清償全部債務，逾期未償則依台灣土地銀行當時
    牌告基本放款利率加2 ％計付違約金。詎林若潮自88年10月
    5 日起即未再按期清償本息，依約全部債務視同到期，迄仍
    有本金1,755,813 元及利息未償，嗣林若潮於89年2 月7 日
    死亡，被告為其繼承人並未於法定期限內聲明拋棄或限定繼
    承，屢向被告催討，均置之不理，為此依消費借貸、繼承法
    律關係，提起本件訴訟。聲明：求為判決如主文所示。
二、被告則辯以：按利息請求權因五年不行使而消滅（民法第12
    6 條），原告請求自88年10月5 日起之利息，自有未合。聲
    明：駁回原告之訴。
三、程序方面：
    按訴狀送達後，原告不得將原訴變更或追加他訴，但擴張或
    減縮應受判決事項之聲明，得續行無礙，民事訴訟法第255
    條第1 項第3 款定有明文。本件原告於訴訟進行中，聲明減
    縮其對被告之利息請求，依年利率3.5 ％（原起訴請求依8.
    6 ％）計算，原告並未變更訴訟標的，僅為減縮應受判決事
    項之聲明，職故依上開規定，原告所為訴之減縮，核無不合
    ，應予准許。
四、得心證之理由：
  (一)本件原告主張被告為林若潮之繼承人，林若潮於83年5 月20
    日向其借用1,800,000 元，約定有其前所述之利息、違約金
    及分期清償辦法，詎至88年10月5 日止仍有本金1,755,813
    元未償之事實，已據其提出借據、特別條款約定書、放款主
    檔明細表、本院家事法庭95年6 月20日雲隆家喜決字第0405
    0 號函影本各1 份為證，核屬相符，並為被告所不爭執，自
    堪信為真實。
  (二)被告雖辯稱：利息請求時效為五年，原告請求自88年10月5
    日起之利息，有部分利息請求權已罹於時效云云。惟按所謂
    利息之債係依一定利率對於原本定期發生利息之債權債務關
    係。所以利息之債成立後，債權人在原本之債消滅前，得請
    求債務人定期給付法定或約定之利息，是為利息之債的基本
    權。另於每經過一定期間，債權人得按期具體的請求債務人
    履行給付利息之債務，此即係利息之債的支分權。就利息之
    債的基本權言，於原本債權存續期間，隨同原本債權存在，
    故對原本債權具有【從屬性】。至就利息之債的支分權言，
    因其係指已屆清償期的利息債權，原本債權縱未屆清償期，
    已屆清償期的利息債權即分離而具【獨立性】。其次，利息
    、紅利、租金、贍養費、退職金及其他一年或不及一年之定
    期給付債權，其各期給付請求權，因五年間不行使而消滅，
    固為民法第126 條所明定。惟此所謂~s2;「定期給付債權」~s1;係指
    基本權，亦即指基於一定法律關係，於一定或不定之期間反
    覆給付金錢或物品之債權；而所謂~s2;「各期給付請求權」~s1;則係
    指反覆繼續給付之每一期分支債權。是本條為有關基本權所
    衍生之支分權之特別時效規定。查，原告主張：被告之被繼
    承人林若潮自88年10月5 日起未再按期清償本息，依約全部
    債務視同到期乙節，業如前述，是其就利息部分之主張，乃
    係從屬原本債權之利息基本權，並非請求各期之支分利息債
    權甚明，自無上揭短期時效條文之適用，仍應適用同法第12
    5 條十五年時效之規定。從而，被告辯稱原告請求利息超過
    五年部分已罹時效云云，自無可採。
  (三)又按借用人應於約定期限內，返還與借用物種類、品質、數
    量相同之物；遲延之債務，以支付金錢為標的者，債權人得
    請求依法定利率計算之遲延利息，但約定利率較高者，仍從
    其約定；當事人得約定債務人不履行債務時，應支付違約金
    。再按繼承，因被繼承人死亡而開始。繼承人自繼承開始時
    ，除本法另有規定外，承受被繼承人財產上之一切權利、義
    務，民法第478 條前段、第233 條第1 項、第250 條第1 項
    、第1147條、第1148條前段分別定有明文。本件原告貸與林
    若潮之系爭借款債務既為被告所繼承，業已詳述如前。從而
    ，原告本於繼承、消費借貸法律關係請求被告給付未還借款
    本金1,755,813 元，及自88年10月5 日起至清償日止，按週
    年利率3.5%計算之利息，並按台灣土地銀行當時牌告基本放
    款利率加2%計付違約金，為有理由，應予准許。
五、結論：本件原告之訴為有理由，依民事訴訟法第78條，判決
    如主文。
中    華    民    國    95    年    9     月    15    日
                  民事第一庭    法  官  蔣得忠
以上正本係照原本作成。
如對本判決上訴，須於判決送達後20日內向本院提出上訴狀。
中    華    民    國    95    年    9     月    15    日
                                書記官  賴成育


司法院資訊處製作；財團法人民間司法改革基金會備份。
